---
title: "SVM"
subtitle: "Jeu de données `spam`"
# author: " Vincent Lefieux"
# date: "`r format(Sys.time(), '%d %B %Y')`"
date: " "
always_allow_html: yes
output:
  html_document:
    theme: united
    code_folding: show
    highlight: tango
    fig_caption: no
    number_sections: yes
    toc: yes
    toc_float:
      collapsed: no
  pdf_document:
    highlight: tango
    number_sections: yes
    toc: no
    toc_depth: 5
---

```{r, include=FALSE}
library(knitr)
opts_chunk$set(eval=TRUE,
               message=FALSE,
               warning=FALSE,
               fig.align="center",
               fig.width=10)
opts_knit$set(root.dir="/Users/vincentlefieux/Dropbox/DocsACADEMIQUE/Data/")
```

# Packages

```{r}
library(ggplot2) # Pour les graphiques ggplot
```

# Importation des données

```{r}
spam <- read.table("spam.csv",sep=",",header=TRUE)

str(spam)
```

On met la variable `spam$spam` sous forme de facteur (on est dans le cadre d'une classification supervisée) :

```{r}
spam$spam <- as.factor(spam$spam)
```

On modifie les noms des niveaux pour rendre possible les calculs de probabilité dans `caret` :

```{r}
levels(spam$spam) <- c("Non","Oui")
```

On mélange les mails, ordonnés dans le fichier d'origine :

```{r}
spam <- spam[sample(1:nrow(spam),nrow(spam)),]
```

# Protocole expérimental

## Création d'un échantillon test

On considère 2/3 des données pour l'apprentissage et 1/3 pour le test.

```{r}
n <- nrow(spam)

part_test <- 1/3
n_train <- floor(n*(1-part_test))

set.seed(123)
obs_train <- sample(1:n,n_train)

spam_train <- spam[obs_train,]
spam_test <- spam[-obs_train,]
```

On compare les proportions de spam dans les différents échantillons :

```{r}
print("Proportions dans le jeu de données global :")
prop.table(summary(spam$spam))

print("Proportions dans le jeu de données d'apprentissage :")
prop.table(summary(spam_train$spam))

print("Proportions dans le jeu de données de test :")
prop.table(summary(spam_test$spam))
```

## Normalisation des données

```{r}
normalize_mean_sd <- function(data,mean_norm,sd_norm){
  for (i in 1:ncol(data)){
    data[,i] <- (data[,i]-mean_norm[i])/sd_norm[i]
  }
  return(data)
}

mean_spam_x_train <- apply(spam_train[,1:57],2,mean)
sd_spam_x_train <- apply(spam_train[,1:57],2,sd)

spam_train_norm_mean_sd <- cbind(normalize_mean_sd(data=spam_train[,1:57],
                                                   mean_norm=mean_spam_x_train,
                                                   sd_norm=sd_spam_x_train),
                                 spam=spam_train[,58])

spam_test_norm_mean_sd <- cbind(normalize_mean_sd(data=spam_test[,1:57],
                                                  mean_norm=mean_spam_x_train,
                                                  sd_norm=sd_spam_x_train),
                                spam=spam_test[,58])
```

# SVM

```{r}
library(e1071)
```

## Noyau linéaire

```{r}
svm_lin_tune <- tune(svm,
                     spam~.,
                     data=spam_train,
                     kernel="linear",
                     ranges=list(cost=seq(from=0.1,to=5,by=0.1)),
                     tunecontrol=tune.control(sampling="fix"))
```

```{r}
plot(svm_lin_tune)

print("Hyperparamètre optimal :")
svm_lin_tune$best.parameters
```

```{r}
svm_lin <- svm(spam~.,
               data=spam_train,
               kernel="linear",
               cost=svm_lin_tune$best.parameters$cost,
               probability=TRUE)

svm_lin_pred <- predict(svm_lin,
                        newdata=spam_test,
                        probability=TRUE)

spam_test$spam_prev_proba_svm_lin <- attr(svm_lin_pred,"probabilities")[,"Oui"]

spam_test$spam_prev_svm_lin <- (spam_test$spam_prev_proba_svm_lin>0.5)*1
```

## Noyau polynomial de degré 2

```{r}
svm_poly2_tune <- tune(svm,
                       spam~.,
                       data=spam_train,
                       kernel="polynomial",
                       degree=2,
                       ranges=list(gamma=seq(from=0,to=2,by=0.1),
                                   cost=seq(from=0.1,to=2,by=0.05)),
                       tunecontrol=tune.control(sampling="fix"))
```

```{r}
plot(svm_poly2_tune)

print("Hyperparamètres optimaux :")
svm_poly2_tune$best.parameters
```

```{r}
svm_poly2 <- svm(spam~.,
                 data=spam_train,
                 kernel="polynomial",
                 degree=2,
                 gamma=svm_poly2_tune$best.parameters$gamma,
                 cost=svm_poly2_tune$best.parameters$cost,
                 probability=TRUE)

svm_poly2_pred <- predict(svm_poly2,
                          newdata=spam_test,
                          probability=TRUE)

spam_test$spam_prev_proba_svm_poly2 <- attr(svm_poly2_pred,"probabilities")[,"Oui"]

spam_test$spam_prev_svm_poly2 <- (spam_test$spam_prev_proba_svm_poly2>0.5)*1
```

## Noyau radial (RBF)

```{r}
svm_radial_tune <- tune(svm,
                        spam~.,
                        data=spam_train,
                        kernel="radial",
                        ranges=list(gamma=seq(from=0,to=0.05,by=0.005),
                                    cost=seq(from=10,to=20,by=1)),
                        tunecontrol=tune.control(sampling="fix"))
```

```{r}
plot(svm_radial_tune)

print("Hyperparamètres optimaux :")
svm_radial_tune$best.parameters
```

```{r}
svm_radial <- svm(spam~.,
                  data=spam_train,
                  kernel="radial",
                  gamma=svm_radial_tune$best.parameters$gamma,
                  cost=svm_radial_tune$best.parameters$cost,
                  probability=TRUE)

svm_radial_pred <- predict(svm_radial,
                           newdata=spam_test,
                           probability=TRUE)

spam_test$spam_prev_svm_radial <- predict(svm_radial,
                                          newdata=spam_test)

spam_test$spam_prev_proba_svm_radial <- attr(svm_radial_pred,"probabilities")[,"Oui"]

spam_test$spam_prev_svm_radial <- (spam_test$spam_prev_proba_svm_radial>0.5)*1
```

